臺灣高等法院民事裁定　　　　　　　　96年度抗更(一)字第36號
抗　告　人　甲○○
代　理　人　林振煌律師
上列抗告人甲○○與相對人乙○○間聲請撤銷假處分事件，抗告
人對於中華民國96年10月30日本院所為裁定，提起再抗告，本院
裁定如下：
    主    文
再抗告駁回。
再抗告費用由抗告人負擔。
    理    由
一、按對於抗告法院以抗告有理由而廢棄或變更原裁定之裁定，
    或以無理由而駁回其抗告之裁定再為抗告，僅得以其適用法
    規顯有錯誤為理由，並經原法院之許可者為限；前項許可以
    原裁定所涉及之法律見解具有原則上之重要性者為限，民事
    訴訟法第486條第4項、第5項定有明文。所謂適用法規顯有
    錯誤，係指確定裁判違背法規或現存判例解釋者，或抗告法
    院所為之裁定，就其取捨證據自行確定之事實，適用法規所
    持法律上判斷顯有錯誤而言；至抗告法院認定事實錯誤，或
    就當事人提出之事實或證據疏於調查或漏未斟酌，僅生調查
    證據是否妥適或裁定不備理由之問題，均與適用法規顯有錯
    誤有間。又所謂原則上之重要性，係指該再抗告事件所涉及
    之法律問題，意義重大而有加以闡釋之必要者而言。
二、再抗告意旨略以：伊於本院抗告理由已指摘相對人所稱「慎
    終追遠、供奉牌位」云云，是否屬於法律上得受保護之利益
    ？相對人請求權基礎為何？惟原裁定就上開指摘未說明理由
    ，即以「保全祀產以奉其先祖林屋之牌位，核其性質顯非代
    以金錢可達其債權之終局目的」據為駁回伊抗告之依據，自
    有理由不備之違法，並違背最高法院68年度台上字第1020號
    判例意旨。又相對人於95年3月6日假處分聲請狀已敘明乃因
    繼承之公同共有權遭侵害而聲請假處分，不論繼承權或公同
    共有權之侵害，依一般通念，其法律性質皆屬得以金錢給付
    達其目的，原裁定以上開理由駁回伊之請求，亦有適用民事
    訴訟法第536條第1、2項規定不當之違法。另伊於本院補充
    抗告理由中已敘明「抗告人之家族已就系爭共有土地進行合
    建，若屆時因抗告人個人因素無法履行義務，勢必負擔巨額
    賠償」，此節亦經相對人於聲請假處分之理由中敘明，應可
    視為「自認」，抗告人對於該等事實無庸舉證，原裁定竟認
    「抗告人就其將因本件假處分而受有何難以補償之重大損害
    等情事，亦未提出相當證據以釋明之」，亦有不適用民事訴
    訟法第280條之違法等語。
三、按相對人據以聲請假處分之請求，是否具有法律上保護之利
    益，應於假處分聲請之程序中審酌，縱抗告人對之有爭執，
    亦應於該假處分程序中為抗告，茲本件乃抗告人聲請撤銷假
    處分之程序，是本院自僅就抗告人是否合於撤銷假處分之要
    件審酌為已足，至於假處分之請求，是否具有法律上保護之
    利益本院既無須審酌，自無庸於裁定理由贅為說明；況繼承
    權及公同共有人對公同共有物之共有權，均乃民法明文規定
    保護之權利，則相對人主張因繼承關係取得之公同共有權遭
    侵害，而依民法繼承關係及民法第767條規定請求抗告人回
    復兩造就系爭土地之公同共有，並聲請假處分 (見相對人假
    處分聲請狀，原法院卷第9至10頁)，自有法律上應受保護之
    利益存在，抗告人指摘原裁定理由不備，並違背最高法院68
    年台上字第1020號判例意旨云云，顯然無據。次按，公同共
    有人乃基於公同關係，而共有一物之數人，是公同共有人間
    除就共有物以潛在之應有部分共有財產上之權利外，亦成立
    一公同關係，前者財產上之權利，固非不得以金錢給付達其
    目的，惟後者公同關係之內容，應視公同關係所由規定之法
    律或契約定之，核其性質則非得以金錢給付達其目的。本件
    相對人主張回復本於繼承關係而取得之共有權，目的係為保
    全祀產以奉先祖牌位，是依相對人之主張，其聲請假處分除
    為保全共有物之財產上權利外，尚有保全祖產之給付以維持
    公同關係之目的，倘公同共有物被變賣，公同關係無以保持
    ，其損害顯非金錢給付所可替代 (最高法院46年度台抗字第
    86號判例意旨參照)。從而原裁定理由所認「本件相對人即
    債權人聲請系爭假處分所欲保全之請求，係為回復兩造就系
    爭土地之公同共有權，即保全祀產以奉其先祖林屋之牌位，
    核其性質顯非代以金錢可達其債權之終局目的者」乙節，並
    無適用民事訴訟法第536條規定之錯誤。至於抗告人另指摘
    伊就將因假處分而受有難以彌補之損害之事實，已經相對人
    於他程序中敘及，應可視為自認，伊無庸舉證云云，核係屬
    就撤銷假處分原因有無釋明之爭執，屬事實認定問題，要與
    適用法規錯誤之情形有間。
四、綜上所述，本件抗告人提起再抗告，並無適用法規錯誤，而
    有法律上見解具原則上重要性之情形，揆諸首揭說明，本件
    再抗告為不合法，應予駁回，爰裁定如主文。
中　　華　　民　　國　　96　　年　　12　　月　　5 　　日
                  民事第十庭
                        審判長法　官  黃豐澤
　　　　　　　  　　　　　　　法　官  蕭艿菁
　　　　　　　　　  　　　　　法　官  林麗玲
正本係照原本作成。
如不服本裁定，應於收受送達後10日內向本院提出抗告狀，並應
繳納抗告費新台幣１千元。
中　　華　　民　　國　　96　　年　　12　　月　　5 　　日
　　　　　　　　　　  　　　　書記官  林麗觀
